【裁判字號】    99,重訴,15
【裁判日期】    991202
【裁判案由】    殺人等
【裁判全文】
臺灣彰化地方法院刑事判決              99年度重訴字第15號
公  訴  人  臺灣彰化地方法院檢察署檢察官
被      告  李靜儀
            黃勇耀
            楊正材
上  一  人
選任辯護人  李國豪律師
上列被告等因藏匿人犯案件，經檢察官提起公訴（九十九年度偵
字第八七一五號），本院依簡式審判程序審理，判決如下：
    主  文
李靜儀使犯人隱蔽，處有期徒刑肆月，如易科罰金，以新臺幣壹
仟元折算壹日。
黃勇耀藏匿犯人，處有期徒刑伍月，如易科罰金，以新臺幣壹仟
元折算壹日。
楊正材使犯人隱蔽，處有期徒刑伍月，如易科罰金，以新臺幣壹
仟元折算壹日。
    事  實
一、李靜儀為黃文彬（由本院另行審結）之同居女友，二人於民
    國九十九年五月九日凌晨二時許，在彰化縣和美鎮○○路一
    三二號林揚竹住處一樓客廳，與友人王嘉忠、林揚竹、林揚
    竹之妻曾乙玲、林揚竹之友人曾石城、陳文蘭等人飲酒，席
    間黃文彬與林揚竹發生口角，而於同日凌晨四時許，李靜儀
    駕駛車牌號碼八Ｈ─七二二九號自用小客車，搭載黃文彬、
    王嘉忠離去。黃文彬等一行人離開約十餘分鐘後，黃文彬極
    度堅持要再回到林揚竹住處將林揚竹對其之誤會解釋清楚，
    李靜儀遂於九十九年五月九日凌晨四時十幾分許，又再駕駛
    上開自用小客車，搭載黃文彬及王嘉忠返回林揚竹上開住處
    騎樓前，黃文彬隨即下車，再自腰際取出可發射子彈具有殺
    傷力之比利時FN廠製、Five-seven型口徑五．七ｍｍ制式半
    自動手槍一支（槍枝管制編號0000000000號，內
    裝具有殺傷力之五．七ｍｍ制式子彈十九顆），王嘉忠見狀
    亦趕快下車勸阻黃文彬，林揚竹之妻曾乙玲見黃文彬又返回
    其住處，隨即從屋內出來至騎樓查看，見黃文彬持槍欲進入
    屋內，即在騎樓處拉住黃文彬持槍之右手，惟仍無法阻止黃
    文彬，黃文彬基於恐嚇危害林揚竹生命、身體安全之犯意，
    持上開手槍在騎樓處先對空擊發一槍，以槍響警告屋內之林
    揚竹，致生危害於林揚竹生命、身體之安全，惟黃文彬於持
    槍進入屋內後，見林揚竹在客廳，黃文彬遂稱：「真的要這
    樣嗎？」等語，林揚竹答稱：「少年彬啊，你在幹什麼！」
    等語，黃文彬因認林揚竹對其不理會，而對林揚竹之態度感
    到極度不滿，遂另起殺人之犯意，即持上開手槍朝林揚竹身
    體擊發六槍，林揚竹當場身中六槍倒地（左季肋部三×二公
    分槍擊傷口、左肩胛上部０．七×０．七公分槍擊傷口、左
    肩胛下部二．五×一．五公分槍擊傷口、左腰部一．二×一
    公分槍擊傷口、左腰部一．二×一公分槍擊傷口及左肩胛下
    部五．五×一公分子彈燒灼傷、左腹下部皮下出血），致林
    揚竹因左側腰背部多發性槍傷，引起低血容積性休克，於到
    醫院前死亡。
二、李靜儀雖開車載黃文彬返回林揚竹住處，惟於黃文彬下車時
    ，其仍坐在車上駕駛座，後因其在車上先後聽到多聲巨大槍
    聲，乃下車探頭往林揚竹住處裡面查看，看到屋內很混亂，
    乃又回到駕駛座，待黃文彬射殺林楊竹後手持該制式手槍，
    從屋內走出並回到副駕駛座，黃文彬乃叫李靜儀駕車離開，
    李靜儀看到黃文彬手持手槍從林揚竹住處走出來且之前又聽
    到多聲巨大槍聲，明知黃文彬係涉有槍砲彈藥刀械管制條例
    及殺人罪之犯人，竟基於使黃文彬隱避之犯意，立即駕駛前
    揭自用小客車將黃文彬載離林楊竹住處，而前往他處隱避，
    李靜儀先開車載黃文彬至不知情之楊明乙家中，要楊明乙幫
    忙聯絡邱振勇（業經檢察官為緩起訴處分），邱振勇接獲楊
    明乙之電話後，便駕駛車牌號碼ＥＢ─二六二八號自用小客
    車至楊明乙家中，黃文彬遂要邱振勇幫忙載其至台南，邱振
    勇答應後，便駕車跟隨在黃文彬所駕駛搭載李靜儀之前揭自
    用小客車後面，至彰化縣彰化市○○路橋下，黃文彬、李靜
    儀便棄車，由邱振勇搭載黃文彬及李靜儀至彰化市獅子林公
    寓，並要邱振勇於當日下午三時許至獅子林公寓找黃文彬，
    邱振勇乃依約駕駛車牌號碼ＥＢ─二六二八號自用小客車前
    往獅子林公寓載黃文彬與李靜儀，由台七十六線上國道一號
    高速公路，並在台南縣永康市○○○道後，黃文彬與李靜儀
    便下車，下車後黃文彬與李靜儀二人便至吳振昌（另由臺灣
    彰化地方法院檢察署通緝中）位在台南市住處居住約十幾日
    。
三、黃勇耀自九十九年五月下旬某日起，提供其位於臺南縣新化
    鎮山腳里山腳五四之三六號住處二樓房間，供黃文彬、李靜
    儀二人生活居住，黃勇耀並自同年六月中旬起，明知黃文彬
    係涉有槍砲彈藥刀械管制條例等案件而為警方所查緝之犯人
    ，才會借住其住處，仍基於藏匿犯人之犯意，繼續提供其住
    處以藏匿黃文彬，並由黃勇耀負責將餐點帶回住處，供黃文
    彬食用，及提供機車供黃文彬外出使用，直至同年九月十四
    日上午黃文彬搭乘楊正材所駕駛之自小客車至彰化縣探視小
    孩，始離開上開藏匿處所。
四、楊正材係黃文彬之朋友，其於九十九年五月九日看電視新聞
    即得知黃文彬因殺人案件遭警方追緝，明知黃文彬係涉有槍
    砲彈藥刀械管制條例及殺人罪之犯人，惟因曾得到黃文彬金
    錢上資助，於黃文彬在台南藏匿期間，楊正材與羅旭華以電
    話聯絡後知悉黃文彬之近況及安危，並基於使黃文彬隱避之
    犯意，於同年六月底某日，至台南縣關廟鄉與黃文彬見面，
    並交付之前一不詳姓名年籍之男子交其之二支手機、電話卡
    、充電器二組等物予黃文彬，以供黃文彬藏匿期間通話使用
    ；嗣於九十九年九月十四日上午七時許，黃文彬打電話予楊
    正材，要楊正材南下至田寮載黃文彬，楊正材乃又基於隱避
    犯人之接續犯意，隨即駕駛車牌號碼ＺＧ─三一八六號自用
    小客車，由彰化交流道上高速公路後往南行駛，於同日上午
    十時許，至國道三號高速公路田寮交流道旁，搭載黃文彬返
    回彰化縣和美鎮探視將滿月之小孩，於同日中午十二時許，
    楊正材駕車行經彰化縣和美鎮○○路時，黃文彬警覺有二部
    警車跟監，乃告知楊正材，楊正材遂加速逃逸欲使黃文彬隱
    避警方之追捕，而繞行至彰和路，再行駛金馬路後繞到八卦
    山體育場，由虎山岩繞出後，於同日下午一時許，在彰化縣
    花壇鄉○○路七八八號前，因三部警車圍捕始遭員警緝獲，
    並扣得具有殺傷力之比利時FN廠製、Five-seven型口徑五
    ．七ｍｍ制式半自動手槍一支（槍枝管制編號000000
    0000號）內裝具有殺傷力之五．七ｍｍ制式子彈十二顆
    及其於逃亡期間所用之行動電話六支（均含ＳＩＭ卡各一張
    ）、行動電話充電器四個、台灣大哥大網路卡一張、電話卡
    一張、電話簿三本、筆記型電腦一台（含電源線、滑鼠、耳
    機）、黑色背包一個及現金新台幣（下同）十九萬四千二百
    元。
五、案經彰化縣警察局鹿港分局報請臺灣彰化地方法院檢察署檢
    察官偵查起訴。
    理  由
一、認定犯罪事實所憑之證據：
  (一)訊據被告李靜儀、黃勇耀、楊正材三人對於上開使犯人隱避
    或藏匿犯人之事實均坦承不諱，又刑法第一百六十四條第一
    項所謂之「犯人」，凡觸犯刑罰法規所規定之罪名者，即屬
    此之所謂「犯人」，而同案被告黃文彬確係於九十九年五月
    九日持槍恐嚇、殺害被害人林揚竹之人，此業據同案被告黃
    文彬自白不諱，並經證人曾乙玲（見九十九年度相字第三一
    一號卷第十八至十九頁）、曾石城（見九十九年度偵字第四
    八七四號卷第二十八至二十九頁）、王嘉忠（見九十九年度
    相字第三一一號卷第二十頁、九十九年度偵字第四八七四號
    偵卷第二十六至二十九頁）、李靜儀（見九十九年度偵緝字
    第五二一號卷第十九至二十三頁）於偵查中證述及證人曾乙
    玲（見彰化縣警察局和美分局和警分偵字第０九九００一七
    六九九號刑事偵查卷宗第六十九至七十頁）、王嘉忠（見彰
    化縣警察局和美分局和警分偵字第０九九００一七六九九號
    刑事偵查卷宗第八十至八十二頁、第八十三至八十四頁）、
    曾石城（見彰化縣警察局和美分局和警分偵字第０九九００
    一七六九九號刑事偵查卷宗第八十九至九十頁）、李靜儀（
    見九十九年度偵緝字第五二一號卷第十三至十六頁）於警詢
    中證述稽詳，復有財團法人彰化基督教醫院非病死者司法相
    驗病歷摘要一份（見相驗卷第五十二頁）、現場照片七十三
    張（見相驗卷第十二至十六頁、第三十四至三十八頁、第九
    十三至九十四頁）、相驗屍體照片十一張（見相驗卷第九十
    七頁）、子彈照片十張（見相驗卷第三十九至四十一頁）、
    採驗指紋照片四張（見相驗卷第四十二頁）、監視器翻拍照
    片四張（見相驗卷第九十五至九十六頁）、相驗解剖照片二
    十六張（見相驗卷第一二五至一二九頁）、臺灣彰化地方法
    院檢察署勘驗筆錄（見九十九年度相字第三一一號卷第十七
    頁）、臺灣彰化地方法院檢察署相驗屍體證明書（見九十九
    年度相字第三一一號卷第四十五頁）、臺灣彰化地方法院檢
    察署法醫檢驗報告書（見九十九年度相字第三一一號卷第二
    十三至二十八頁）、內政部警政署刑事警察局九十九年十月
    十八日刑鑑字第Ｚ000000000號槍彈鑑定書（見九
    十九年度偵字第八七一四號卷第七十三至七十四頁）、內政
    部警政署刑事警察局九十九年十月二十二日刑鑑字第Ｚ○○
    ○○○○○○○號函在卷可稽（見九十九年度偵字第八七一
    四號卷第一０二頁）在卷可稽，此外並有同案被告黃文彬為
    警查獲之具有殺傷力之比利時FN廠製、Five-sev en型口徑
    五．七ｍｍ制式半自動手槍一支（槍枝管制編號00000
    00000號）內裝具有殺傷力之五．七ｍｍ制式子彈十二
    顆及其於逃亡期間所用之行動電話六支（均含ＳＩＭ卡各一
    張）、行動電話充電器四個、台灣大哥大網路卡一張、電話
    卡一張、電話簿三本、筆記型電腦一台（含電源線、滑鼠、
    耳機）、黑色背包一個及現金十九萬四千二百元可資佐證，
    是以同案被告黃文彬確為刑法第一百六十四條第一項所稱之
    「犯人」無訛。
  (二)本件被告李靜儀於案發當日開車載同案被告黃文彬返回林揚
    竹住處，其雖於黃文彬下車時，仍坐在車上駕駛座，惟嗣後
    因其在車上先後聽到多聲巨大槍聲，乃下車探頭往被害人林
    揚竹住處裡面查看，看到屋內很混亂，乃又回到駕駛座，待
    同案被告黃文彬射殺被害人林楊竹後手持該制式手槍，從屋
    內走出並回到副駕駛座，同案被告黃文彬叫其駕車離開，其
    看到同案被告黃文彬手持手槍從被害人林揚竹住處走出來且
    之前又聽到多聲巨大槍聲，顯已明知同案被告黃文彬係涉有
    槍砲彈藥刀械管制條例及殺人罪之犯人，竟立即駕駛前揭自
    用小客車將同案被告黃文彬載離被害人林楊竹住處，而前往
    他處隱避，是以被告李靜儀顯有使被告黃文彬隱避之犯意及
    行為。
  (三)被告楊正材於九十九年五月九日看電視新聞即得知同案被告
    黃文彬因殺人案件遭警方追緝，惟因曾得到同案被告黃文彬
    金錢上資助，於黃文彬在台南藏匿期間，被告楊正材與羅旭
    華以電話聯絡後知悉同案被告黃文彬之近況及安危，並於同
    年六月底某日，至台南縣關廟鄉與黃文彬見面，並交付之前
    一不詳姓名年籍之男子交其之二支手機、電話卡、充電器二
    組等物予同案被告黃文彬，以利同案被告黃文彬藏匿期間通
    話使用，並於九十九年九月十四日駕車搭載同案被告黃文彬
    返回彰化縣和美鎮，被告楊正材於行經彰化縣和美鎮○○路
    時，得知有警車跟監時，乃加速逃逸欲使同案被告黃文彬隱
    避警方之追捕，是以被告楊正材顯亦有使同案被告黃文彬隱
    避之犯意及行為。
  (四)又被告黃勇耀自同年六月中旬起，即明知黃文彬係涉有槍砲
    彈藥刀械管制條例等案件而為警方所查緝之犯人，仍提供其
    住處供被告同案黃文彬藏匿，並由被告黃勇耀負責將餐點帶
    回住處，供同案被告黃文彬食用，及提供機車供被告黃文彬
    外出使用，是以被告黃勇耀顯有藏匿同案被告黃文彬之犯意
    及行為。
  (五)綜上所述，足認被告李靜儀、黃勇耀、楊正材三人之自白核
    與事實相符，自堪採信，本件事證已臻明確，被告李靜儀、
    黃勇耀、楊正材三人犯行均堪認定。
二、按刑法第一百六十四條第一項所謂之「犯人」，不以起訴後
    之人為限，凡觸犯刑罰法規所規定之罪名者，不問其觸犯者
    係普通法或特別法、實質刑法或形式刑法，只須其為實施犯
    罪行為之人，且所犯之罪不問已否發覺或起訴或判處罪刑，
    均屬此之所謂「犯人」（最高法院八十七年度臺上字第七五
    七號判決要旨參照）。次按使犯人隱避罪以明知其為犯人而
    使之隱避為條件，所謂使之隱避，必須有指使或風示隱避之
    意旨始屬相當（最高法院二十四年上字第三五一八號判例要
    旨參照）；亦即刑法第一百六十四條第一項規定所稱之「使
    之隱避」，乃指藏匿以外使犯人隱蔽逃避之方法而言，並不
    以使之隱避於確定之一地點為必要（最高法院七十七年臺非
    字第十號判決要旨參照）。又所謂藏匿，指供給犯人或脫逃
    人處所，使搜查者不能發現，或難於發現之謂。核被告李靜
    儀、楊正材二人所為，均係犯刑法第一百六十四條第一項之
    使犯人隱蔽罪；被告黃勇耀所為，則係犯刑法第一百六十四
    條第一項之藏匿犯人罪。爰審酌被告李靜儀與同案被告黃文
    彬係同居男女朋友，案發時被告李靜儀尚懷有其與同案被告
    黃文彬之胎兒，二人關係可謂相當深厚，被告黃勇耀、楊正
    材基於友人情誼壓力而為上揭犯行，被告楊正材發覺被警方
    跟監時，其又開車加速逃逸欲使同案被告黃文彬隱避警方之
    追捕，被告三人所為均增加司法人員查緝困難，妨害國家搜
    查權，實有不該，且渠等犯後均坦承犯行暨被告三人均無前
    科紀錄，此有臺灣高等法院被告前案紀錄表在卷可稽等一切
    情狀，分別量處如主文第一項至第三項所示之刑，並均諭知
    如易科罰金之折算標準，以示懲儆。
據上論斷，應依刑事訴訟法第二百七十三條之一第一項、第二百
九十九條第一項前段，刑法第一百六十四條第一項、第四十一條
第一項前段，刑法施行法第一條之一第一項、第二項前段，判決
如主文。
本案經檢察官趙冠瑋到庭執行職務。
中    華    民    國    99    年    12    月    2     日
                    刑事第二庭      法  官   石馨文
以上正本證明與原本無異。
如不服本判決應於收受判決後10日內向本院提出上訴書狀，並應
敘述具體理由；其未敘述上訴理由者，應於上訴期間屆滿後20日
內向本院補提理由書（均須按他造當事人之人數附繕本）「切勿
逕送上級法院」。
中    華    民    國    99    年    12    月    2     日
                                    書記官   洪年慶
中華民國刑法第164條
（藏匿人犯或使之隱避、頂替罪）
藏匿犯人或依法逮捕拘禁之脫逃人或使之隱避者，處 2 年以下
有期徒刑、拘役或 5 百元以下罰金。
意圖犯前項之罪而頂替者，亦同。

司法院資訊處製作；財團法人民間司法改革基金會備份。
